【裁判字號】    99,司家聲,274
【裁判日期】    990427
【裁判案由】    核定遺產管理人報酬
【裁判全文】
臺灣高雄地方法院民事裁定           99年度司家聲字第274號
聲  請  人  蘇志成律師即被繼承人甲○○之遺產管理人
上聲請人聲請核定遺產管理人報酬事件，本院裁定如下：
    主  文
聲請人任被繼承人甲○○（男，民國○○○年○月○日生，身分
證統一編號：Ｚ000000000號）之遺產管理人之報酬核
定為新臺幣伍萬元。
程序費用新臺幣壹仟元由被繼承人甲○○之遺產負擔。
    理  由
一、按「遺產管理人，得請求報酬，其數額由親屬會議按其勞力
    及其與被繼承人之關係酌定之。」、「依本法之規定應開親
    屬會議時，由當事人、法定代理人或其他利害關係人召集之
    。」、「親屬會議不能召開或召開有困難時，依法應經親屬
    會議處理之事項，由有召集權人聲請法院處理之。」，民法
    第1183條、第1129條、第1132條第2 項前段分別定有明文。
二、本件聲請意旨略以：聲請人前經本院98年度司財管字第217
    號民事裁定選任為被繼承人甲○○之遺產管理人，業已清查
    被繼承人之遺產並接管，另亦依法聲請本院對被繼承人之債
    權人及受遺贈人為公示催告，且於98年12月25日刊登於台灣
    新生報。而被繼承人之部分遺產現由本院民事執行處以99年
    度司執字第68610 號執行中，鑑價價格為新臺幣（下同）38
    8,700 元，茲因本件被繼承人無親屬會議可資酌定管理遺產
    之報酬，且聲請人管理本件遺產事宜已支出費用新臺幣（下
    同）6,520 元及本件聲請費1,000 元，爰依民法第1183條規
    定及參酌「代管無人承認繼承作業要點」第14點第3 項規定
    ，以管理遺產報酬不得低於遺產現值百分之1 為計算標準暨
    現今律師承辦案件收費行情，聲請本院裁定本件遺產管理報
    酬為60,000元等語。
三、經查：（一）本件被繼承人甲○○死亡後，其繼承人均已拋
    棄繼承權，且未經親屬會議選定遺產管理人，經本院選任聲
    請人為被繼承人之遺產管理人等情，有聲請人提出之本院98
    年度司財管字第217 號民事裁定暨確定證明書附卷可稽，堪
    認為真實。準此，聲請人顯難召開親屬會議酌定其管理遺產
    之報酬，是其本於利害關係人之地位，聲請本院酌定報酬，
    洵屬有據。（二）聲請人主張之前揭事實，除上述裁定外，
    另據其提出被繼承人之遺產清冊、財政部高雄市國稅局財產
    歸屬資料清單、土地及建物登記謄本、本院98年度司家催字
    第505 號裁定、公示催告刊登廣告證明單、本院民事執行處
    99年4 月8 日雄院高98司執良字第68610 號函、臺灣高雄地
    方法院自行收納款項統一收據、地政士辦理各項案件費用明
    細表、分類廣告費收據等件影本為證，堪信為真實。（三）
    本院審酌：被繼承人之遺產有土地1 筆及建物3 筆（高雄市
    ○○區○○段五小段221 地號、同地段1247、1302、1317建
    號），其中鹽埕區○○段○○段1317建號及其共同使用部分
    鑑價價格為388,700 元，有被繼承人之遺產清冊、土地及建
    物登記謄本、本院民事執行處99年4 月8 日雄院高98司執良
    字第68610 號函附卷可參。又被繼承人之債權人有陽信商業
    銀行股份有限公司，除此之外，尚無其他債權人陳報債權、
    債務或遺贈，足見其遺產法律關係尚屬單純，無其他繁瑣事
    務代處理，審酌聲請人處理上開事務及後續所需時間之久暫
    、耗費人力之程度及各債權人受償權利之保障等一切情狀，
    認聲請人任被繼承人甲○○遺產管理人之報酬金額，核定為
    50,000元（含已代墊費用），即屬適當，爰酌定如主文第1
    項所示。至財政部訂頒之「代管無人承認繼承遺產作業要點
    」第14點第3 項規定，國有財產局如任遺產管理人時請求管
    理遺產報酬之標準不得低於遺產現值1 ％，只是財政部內部
    所定供其內部人員參考之請求標準，並無拘束法院之效力，
    本院自得依個案參酌各種不同情況依職權核定，不受其限制
    ，附此敘明。
四、末按依法應由關係人（包括聲請人、相對人及其他利害關係
    人）負擔費用者，法院裁定命關係人負擔時，應一併確定其
    數額，非訟事件法第24條第1 項所明定。經核本件聲請事件
    ，應徵之程序費用為1,000 元，依非訟事件法第157 條規定
    ，應由遺產負擔，爰併予確定如主文第2 項所示，併此敘明
    。
五、依非訟事件法第157 條、第24條第1 項，裁定如主文。
六、如對本裁定抗告，須於裁定送達後10日之不變期間內，向本
    院提出抗告狀，並繳納抗告費新臺幣1,000 元。
中    華    民    國    99    年    4     月    27    日
                  家事法庭  司法事務官

司法院資訊處製作；財團法人民間司法改革基金會備份。
